【裁判字號】    96,簡上,1024
【裁判日期】    970328
【裁判案由】    傷害
【裁判全文】
臺灣板橋地方法院刑事判決            96年度簡上字第1024號
公  訴  人  板橋地方法院檢察署檢察官
上  訴  人
即  被  告  丙○○
選任辯護人  林月雪 律師
上列上訴人因傷害案件，不服本院民國96年10月12日96年度簡字
第4451號第一審判決（聲請簡易判決處刑案號：96年度偵字第11
287 號），提起上訴，本院管轄之第二審合議庭判決如下：
    主  文
原判決關於被告丙○○部分撤銷。
丙○○傷害人之身體，處拘役拾日，如易科罰金，以新臺幣壹
仟元折算壹日，減為拘役拾伍日，如易科罰金，以新臺幣壹仟元
折算壹日。
    事  實
一、丙○○受僱於丁○○，丁○○於民國96年3 月8 日19時許在
    臺北縣新莊市○○路285 號召集員工開會時，丙○○因不滿
    薪資給付問題，竟基於傷害之犯意，徒手毆打丁○○之臉部
    ，致丁○○受有臉部挫傷合併瘀青之傷害；丁○○不甘遭毆
    ，亦基於傷害之犯意，持手中之原子筆反擊，致丙○○受有
    頭皮撕裂傷等傷害；斯時該公司之員工甲○○等多人，見狀
    即上前將雙方拉開，拉扯中丁○○因而受有右手腫及雙手多
    處擦傷等傷害，丙○○則因而另受有小腿外傷等傷害（丁○○傷害丙○○部分經原審判決後，未據上訴，業已確定）。
二、案經丁○○訴由臺北縣政府警察局新莊分局報請檢察官聲請
    簡易判決處刑。
    理  由
一、訊據被告丙○○固坦承其確於前揭時、地與告訴人丁○○發
    生衝突，惟仍矢口否認有傷害丁○○之犯行，辯稱：我沒有
    傷害丁○○，是丁○○、甲○○等人一起圍毆我，丁○○還
    拿尖嘴鉗打我的頭，我只有一個人，不可能打丁○○云云。
    惟查：
    (一)被告丙○○傷害丁○○之事實，業據證人即告訴人丁○○
      於本院審理中證稱：96年3 月8 日晚上7 點多，我在臺北
      縣新莊市○○路285 號，公司舉辦每個月的檢討會，約有
      4 、50人在場，我站在最前面，被告丙○○站在我右前方
      團隊的旁邊，沒有列隊，我第一個口令喊完之後，被告丙○○就從他的位置跑過來打我一拳，我就自然防衛，拿我
      手上的筆扎被告，扎到那裡我也不清楚，當時就有員工過
      來勸架，把我們拉開；被告就是打我一拳，造成我臉部左
      邊眼睛下方受傷，其餘的傷勢都是當場勸架的人拉扯所受
      的傷等語，甚為明確（見本院卷第48-51 頁）。
    (二)證人即告訴人丁○○前揭證言，核與證人甲○○於偵查中
      證稱：96年3 月8 日集合點名開會時，我與被告丙○○均
      係幹部，站於前排，被告丙○○突然衝上前罵「幹你娘」
      後一拳打向丁○○之臉部，丁○○十分生氣，便推被告丙○○，之後大家大亂；我不知道被告丙○○為何突然動手
      打丁○○，被告丙○○突然單獨一人衝出打丁○○等情相
      符（見偵查卷第29頁），應堪採信。又衡情證人甲○○係
      丁○○之員工，其若欲迴護被告丁○○，則其指證被告丙○○傷害丁○○之事即已足，又何致同時指證被告丁○○
      亦有推擠拉扯被告丙○○之傷害犯行，由此可見，證人甲○○之證詞尚非如被告所指之偏頗難信。
    (三)至辯護意旨雖認本件證人甲○○前揭於偵查中證言，未經
      被告之對質詰問，故無證據能力云云。惟按被告以外之人
      於偵查中向檢察官所為陳述，除顯有不可信之情況者外，
      得為證據，刑事訴訟法第159 條之1 第2 項定有明文。偵
      查中對被告以外之人（包括證人、鑑定人、告訴人、被害
      人及共同被告等）所為之偵查筆錄，或被告以外之人向檢
      察官所提之書面陳述，性質上均屬傳聞證據。惟現階段刑
      事訴訟法規定檢察官代表國家偵查犯罪、實施公訴，依法
      其有訊問被告、證人及鑑定人之權，證人、鑑定人且須具
      結，而實務運作時，檢察官偵查中向被告以外之人所取得
      之陳述，原則上均能遵守法律規定，不致違法取供，其可
      信度極高，職是，被告以外之人前於偵查中已具結而為證
      述，除反對該項供述得具有證據能力之一方，已釋明「顯
      有不可信之情況」之理由外，不宜以該證人未能於審判中
      接受他造之反對詰問為由，即遽指該證人於偵查中之陳述
      不具證據能力。本件證人甲○○前揭於檢察官偵查中具結
      後所為之陳述，本院查並無任何不法取供之情形，辯護意
      旨亦未釋明上開供述有何顯不可信之情況，被告復當庭捨
      棄再行傳喚證人甲○○到庭作證，依上說明，證人甲○○
      於偵查中之證言自均具有證據能力無疑。
    (四)此外，並有告訴人丁○○於行政院衛生署臺北醫院之診斷
      證明書1 紙附卷可資佐證。至辯護意旨又爭執上開診斷證
      明書非例行性之文書，為無證據能力云云。惟按刑事訴訟
      法第159 條之4 規定，除前3 條之情形外，下列文書亦得
      為證據：(一)除顯有不可信之情況外，公務員職務上製作之
      紀錄文書、證明文書。(二)除顯有不可信之情況外，從事業
      務之人於業務上或通常業務過程所須製作之紀錄文書、證
      明文書。(三)除前二款之情形外，其他於可信之特別情況下
      所製作之文書。此係因公務員職務上製作之紀錄文書或證
      明文書，係公務員依職權所為，與其責任、信譽攸關，若
      有錯誤、虛偽，公務員可能因此擔負刑事及行政責任，且
      該等文書經常處於可能受公開檢查之狀態，其正確性及真
      實之保障極高；另從事業務之人在業務上或通常業務過程
      製作之上開文書，因係於通常業務上不間斷而規律之記載
      ，一般均有會計等人員校對，記錄時亦無預見日後將作為
      證據之偽造動機，其虛偽之可能性較小，且如讓製作者以
      口頭方式在法庭上再重述過去之事實或數據，實際上有其
      困難，二者具有一定程度之不可代替性，是除非有顯不可
      信之情況外，上開公務文書或業務文書應均具有證據能力
      ；又與上開公務文書或業務文書同具有可信性之官方公報
      、統計表、體育紀錄、學術論文及家譜等文書，除非均有
      顯不可信之情況外，基於同一理由，亦應具有證據能力。
      本件由行政院衛生署所出具之診斷證明書係從事醫療行為
      之專業醫師，於執行其醫療業務時所製作之文書，亦無任
      何顯不可信之情況，上開文書應具有證據能力無疑。
    (五)再者，被告丙○○固矢口否認有何傷害犯行，辯稱未與被
      告丁○○互毆，而係遭被告丁○○夥同甲○○、綽號「大
      象」之不詳姓名男子、一名不詳女子共同毆打；又辯稱案
      發當日要點名時，與丁○○發生爭執，場面混亂，無端遭
      其他員工推擠到丁○○面前，丁○○誤以為伊要打他，就
      用尖嘴鉗打伊云云，惟衡諸常情，實殊難想像若被告丙○○並無激烈之舉，常人有於此種狀況下率爾出手加以攻擊
      之可能。又被告丙○○於96年4 月20日警詢中自稱：因當
      時現場很混亂，除丁○○外，記不太清楚還有哪些員工參
      與毆打伊，伊也沒有他們的聯絡資料等情（偵查卷第10頁
      ）；惟被告丙○○於本院審理中卻可堅指證人甲○○等人
      確有參與毆打伊，並指稱證人甲○○證述不實云云，其前
      後記憶差異甚大，顯非無疑。
    (六)復查，若依被告丙○○所辯稱：丁○○係夥同他人共同行
      兇，且有丁○○之員工參與藏放兇器，以掩飾丁○○之犯
      行云云（見偵查卷第10頁）。則依被告丙○○前揭描述之
      情節，丁○○於案發現場顯然人多勢眾，被告丙○○則勢
      單力孤，雙方實力差距懸殊之至，則丁○○指揮其部眾毆
      打被告丙○○即可，何需由自己動手？此外，亦殊難想像
      丁○○於此絕對優勢下，何以仍受有上開診斷證明書所載
      之臉部多處挫傷合併瘀青、右手腫、雙手多處擦傷等傷害
      。是被告丙○○前揭所辯，顯與常情有悖，不足採信。
    (七)至證人乙○○於本院審理中固證稱：96年3 月8 日當天晚
      上，公司在開會，點名之後，發生混亂的事，我父親即被
      告丙○○有被打，是被丁○○、甲○○、綽號「大象」、
      「美枝」等人打，我抱著被告丙○○的頭，但還是有人打
      被告的頭云云（見本院卷第54-59 頁）。惟查，本件證人
      乙○○與被告丙○○為父子至親，其證言自不無偏頗被告
      丙○○之可能，是否足以完全憑信，已非無疑。況且，本
      件證人乙○○於本院審理中亦證稱：案發當時我站在後面
      ，前面有5 、6 排的人，丁○○站在最前面，面對我們，
      衝突前大家是排排站，衝突後就圍在一起，我不知道為何
      發生衝突，也不清楚被告丙○○有沒有揮拳打丁○○等語
      甚明。是依證人乙○○前揭證述情節以觀，其於案發當時
      並未得親見被告丙○○與丁○○發生衝突之原因與過程，
      是縱其證稱被告丙○○於衝突後遭他人毆打之事認屬實在
      ，亦不足以證明被告丙○○並未毆打丁○○，自亦不足以
      推翻本院前揭認定。
    (八)綜上所述，被告丙○○前開所辯，有違常情，不足採信。
      本件事證明確，被告丙○○之犯行堪予認定。
二、核被告丙○○所為，係犯刑法第277 條第1 項之普通傷害罪
    。本院爰審酌被告丙○○與告訴人丁○○為勞資關係，就薪
    資爭議事項未謀妥善溝通，理性解決，反尋釁爭執而互毆，
    殊無可取，及被告丙○○之素行、智識程度、生活狀況、年
    齡差異、犯罪動機、本案爭端之起因、過程、雙方犯罪之手
    段、受傷程度、事後並未和解，暨被告丙○○率先出手毆人
    ，於犯後猶執詞指摘，飾詞圖謝，未見悔意之態度等一切情
    狀，認原審依據上揭事證論以被告傷害罪責，固有所本，惟
    本件被告丙○○僅對丁○○面部毆擊1 拳，造成丁○○受有
    臉部挫傷合併瘀青之傷害，而丁○○所受右手腫及雙手多處
    擦傷等傷害係因他人勸架拉扯所致，並非被告丙○○毆打之
    結果一節，業據證人丁○○證述如前。是原審認定丁○○所
    受右手腫及雙手多處擦傷等傷害結果，亦係被告丙○○傷害
    行為所致，尚有未洽。從而，本件被告提起上訴，否認犯罪
    ，雖無足採，惟原判決認定事實部分既有上開可議之處，自
    屬無從維持，應由本院將原判決撤銷改判，量處如主文第2
    項所示之刑，並諭知易科罰金之折算標準，以資懲儆。末查
    ，被告之犯罪時間係在96年4 月24日之前，合於中華民國九
    十六年減刑條例第2 條第1 項第3 款之減刑條件，應減其宣
    告刑二分之一如主文所示，並諭知易科罰金之折算標準。
據上論斷，應依刑事訴訟法第455 條之1 第1 項、第3 項、第36
9 條第1 項前段、第364 條、第299 條第1 項前段，刑法第277
條第1 項、第41條第1 項前段，刑法施行法第1 條之1 第1 項、
第2 項前段，中華民國九十六年減刑條例第2 條第1 項第3 款、
第7 條、第9 條，判決如主文。
本案經檢察官陳旻源到庭執行職務。
中    華    民    國    97    年    3     月    28    日
                刑事第十三庭審判長法  官  李麗珠
                                  法  官  俞秀美
                                  法  官  許映鈞
以上正本證明與原本無異
不得上訴
                                  書記官  范煥堂
中    華    民    國    97    年    3     月    28    日
附錄本案論罪科刑法條：
中華民國刑法第277條
傷害人之身體或健康者，處三年以下有期徒刑、拘役或一千元以
下罰金。
犯前項之罪因而致人於死者，處無期徒刑或七年以上有期徒刑；
致重傷者，處三年以上十年以下有期徒刑。


司法院資訊處製作；財團法人民間司法改革基金會備份。
